臺灣臺南地方法院臺南簡易庭民事判決
111年度南保險簡字第3號
原      告  王素絪  
被      告  新光人壽保險股份有限公司

法定代理人  潘柏錚  
訴訟代理人  李凱如律師
上列當事人間請求給付理賠金事件，經本院臺南簡易庭於民國11
1年5月11日言詞辯論終結，判決如下：
    主      文
一、原告之訴駁回。
二、訴訟費用由原告負擔。
    事實及理由
壹、程序部分：
    按訴狀送達後，原告不得將原訴變更或追加他訴。但擴張或
    減縮應受判決事項之聲明者，不在此限，民事訴訟法第255
    條第1項第3款定有明文。查原告起訴時原請求：被告應給付
    原告新臺幣（下同）341,982元，及其中190,482元自民國10
    9年10月17日起，其中151,500元自110年11月6日起，均至清
    償日止按週年利率百分之10計算之利息（南司保險簡調卷第
    13至25頁）。嗣於111年3月28日言詞辯論期日變更聲明為：
    被告應給付原告307,982元，及其中20,550元自109年10月17
    日起，其中102,482元自110年11月6日起，均至清償日止，
    按週年利率百分之10計算之利息（南保險簡卷第81頁），核
    原告前述所為屬應受判決事項聲明之減縮，符合首揭法律規
    定，自應准許。
貳、實體部分：
一、原告起訴主張：
　㈠原告於95年12月1日向被告投保富貴長紅終身壽險（保單號碼
    SYD08716，保險契約並附加平安意外傷害保險、意外傷害醫
    療保險、綜合醫療附約【下稱系爭醫療附約】、綜合保障附
    約【下稱系爭保障附約】），再於96年11月19日向被告投保
    新長安終身壽險（保險號碼JDDU7978，並附加安心住院保險
    附約【下稱系爭住院附約】）。
　㈡原告於109年7月6日因遭受意外事故，導致膝蓋左側髕骨粉碎
    性骨折（骨折部分已完成理賠，不在本件請求範圍）、右側
    上顎正中門齒脫糟、左側上顎正中門齒外向脫位、右側上顎
    側門齒牙齒震盪，原告於當日即住院接受骨折開刀及牙齒治
    療。因右門牙齒已脫落，遵照醫師醫療過程必須先將左門牙
    脫位、右側上顎側門齒牙齒震盪先行固定治療，待時日較穩
    定才擇日手術右側正中門齒，因故無法在住院期間內同時完
    成牙齒手術，但是屬當次意外事故住院醫療所涵蓋，並以治
    療為目的牙齒手術的醫療費用，故具有因果直接關聯性。
　㈢原告於109年9月3日經醫師安排至奇美醫療財團法人奇美醫院
    （下稱奇美醫院）執行植牙手術，109年9月30日檢附收據向
    被告申請保險金給付，牙齒手術醫療費用等共支出134,000
    元（109年9月30日檢據向被告申請73,000元及110年9月28日
    再檢據申請61,000元) ，惟被告對牙齒手術醫療費用並未依
    照保險契約給付，理賠人員轉述公司依內部規定只能理賠1
    顆牙齒5,000元的辯詞，然保險契約均未約定被告可自行就
    保單約定之醫療費用予以限縮給付。又保險契約屬定型化契
    約，既未經原告（被保險人）之同意，屬非有據，不禁讓原
    告疑被告意圖不明文規定，變相限縮保險範圍，逃避應負之
    契約責任，獲取不當之保險費利益，有違虛偽不實等。
　㈣系爭醫療附約第3條第1項以及第15條已規定因意外傷害事故
    所致之牙齒治療手術仍在給付範圍，且未限定理賠金額，復
    依該約第12條規定，就每一被保險人之手術保險金給付，最
    高以其住院醫療日額之200倍為限，原告所投保之住院醫療
    日額為2,000元，是系爭醫療附約就原告所受牙齒傷害之最
    高理賠限額應為400,000元（計算式：2,000元×200＝400,000
    元）。
　㈤系爭保障附約之最高理賠上限為30萬元，且第10條已規定因
    意外事故所致之牙齒治療手術仍在理賠範圍，故原告主張應
    以30萬元作為理賠上限。
　㈥原告於109年7月6日發生意外事故當日即住院開刀（左膝蓋粉
    碎性骨折）與牙齒治療，右門牙齒脫落、左門牙脫位，及右
    側上顎側門齒牙齒震盪。因右門牙齒已脫落，依照醫師醫療
    過程必須先將左門牙脫位、右側上顎側門齒牙齒震盪須先行
    固定治療，待時日較穩定始可植牙右側正中門齒，故無法同
    時在住院期間內完成牙齒手術，但仍屬當次住院事故並以治
    療為目的所涵蓋、進行之牙科手術所產生之醫療費用，具有
    因果關聯性，適用系爭住院附約第21條第2款第3項規定，被
    告應於原告實支實付範圍內給付保險金，被告依據系爭住院
    附約第12條第7款規定僅給付原告手術保險金10,000元是不
    正確的。
　㈦原告因門牙掉落無法咀嚼，倘若未手術診治醫療將永久喪失
    咀嚼功能是事實，依系爭保障附約被告應按保險金表第5項
    【口、咀嚼（項次5-1-1）永久喪失咀嚼機能者】給付原告
    失能（殘障）保險金。
　㈧手術雖在同一上顎部位，但手術醫療過程、方式、醫材使用
    與目的截然不同，又原告所接受之植牙手術是因意外而缺損
    ，醫療需要經過三大過程才能完成的牙齒手術，然上、下顎
    手術僅是補助過程，兩者手術是完全不同等級相差甚遠，且
    醫療目的與結果迥然不同，因故不能將上、下顎骨切除術視
    為程度相當之手術項目的手術等級作為理賠根據。被告所訂
    手術保險金表項目中並未有相關牙齒治療手術等級比較，是
    被告保險契約有失之偏頗，疑為契約不實，不應附加於原告
    ，並造成二次傷害。另保險法第54條第2項亦規定保險契約
    之解釋，應探求契約當事人之真意，不得拘泥於所用之文字
    ；如有疑義時，以作有利於被保險人之解釋為原則等語。
　㈨聲明：被告應給付原告307,982元，及其中20,550元自109年1
    0月17日起，其中102,482元自110年11月6日起，均至清償日
    止，按週年利率百分之10計算之利息。
二、被告則抗辯以：
　㈠就系爭保障附約部分，被告已經依據第10條規定給付原告手
    術保險金15,000元（計算式：300,000×5％＝15,000元）。就
    系爭醫療附約部分，被告已依據第12條規定給付原告手術保
    險金20,000元（計算式：2,000×40×25％＝20,000元）。就系
    爭住院附約部分，被告已依據第12條規定給付原告手術費用
    10,000元以及義齒8,800元。
　㈡系爭保障及醫療附約所約定承保之手術項目僅限於手術保險
    金表內所列之項目，為減少爭議，手術保險金表最末頁則訂
    有：「如被保險人所接受之手術，未載明於本手術保險金表
    內時，本公司得比照程度相當之手術項目的手術等級，決定
    給付金額。但如該手術依本附約除外責任條款及本手術保險
    金表規定不負給付保險金責任者，則本公司仍不予給付。」
    蓋植牙手術確非手術保險金表內所約定之手術項目，但被告
    仍依據奇美醫院牙字第013385號診斷證明書，就原告於109
    年9月3日接受右側上顎正中門齒缺牙區植牙手術及引導骨再
    生手術，包含於翻瓣，齒鑿骨修型等處置，比照手術保險金
    表內第6項「上顎骨、下顎骨切除術、或斷離術」之給付百
    分率5％核算保險金予原告。解釋契約，須探求當事人立約時
    之真意，不能拘泥於契約之文字，惟契約文字業已表示當事
    人真意，無須別事探求者，即不得反捨契約文字而更為曲解
    ，並應顧及保險為危險共同團體制度及保險之真諦，參酌契
    約目的依誠信原則而為解釋，最後仍有疑義時，始適用保險
    法第54條第2項有利於被保險人之解釋原則，非謂保險契約
    一律為有利於被保險人之解釋。若原告無法舉證證明其牙科
    手術得比照手術保險金表所約定其他手術項目之給付百分率
    ，即應以被告給付方式為準，原告就此主張被告應按100％給
    付手術保險金，應有誤認，應非屬理由。
　㈢系爭保障附約第8條雖有殘廢保險金之規定，惟原告並未循該
    契約所定之程序提出申請，且原告究否符合殘廢應由專業醫
    療機構醫師評估診斷，並非如原告自行診斷其因門牙掉落無
    法咀嚼形同永久喪失咀嚼功能，並要求被告給付殘廢保險金
    等語。
　㈣聲明：原告之訴駁回。
三、得心證之理由：
　㈠原告於95年12月1日向被告投保富貴長江終身壽險（保單號碼
    為ASYD087160，附加平安意外傷害、意外傷害醫療、系爭醫
    療及保障附約），於96年11月19日再向被告投保新長安終身
    壽險（保單號碼為AJDDU79780，附加系爭住院附約）。原告
    於109年7月6日因意外事故受傷於奇美醫院住院，至同年月9
    日出院，期間接受骨科手術治療，原告後於109年9月3日門
    診接受右側上顎正中門齒缺牙區植牙手術及引導骨再生手術
    （下稱系爭植牙手術），本件原告只請求109年7月6日因意
    外事故所致牙齒受傷之保險金理賠，原告前於109年9月30日
    、110年9月29日向被告提出理賠申請，被告迄已理賠153,51
    3元等情，為兩造所無爭執（南保險簡卷第82頁），並有要
    保書2份、理賠申請書2份以及所附診斷證明書3份、理賠紀
    錄1份（南保險簡卷第29至43、167至168頁）在卷為證，是
    此部分事實自能先予認定。根據兩造之主張以及抗辯，可知
    本件的爭點應為：原告主張被告依據系爭醫療、保障以及住
    院附約，應給付如其聲明所示之金額以及利息有無理由？以
    下，即分別就系爭醫療、保障以及住院附約之約定，論敘被
    告針對原告治療牙齒給付的保險金是否正確。
　㈡系爭醫療附約部分：
　⒈原告主張被告應理賠134,000元，已提出其因治療109年7月6
    日所受牙齒傷害支付之醫療費用收據7張（南保險簡卷第121
    至133頁，總金額為136,000元，原告僅就134,000元之金額
    提出申請）為證。
　⒉原告所主張被告應理賠的規定為系爭醫療附約第12條，該規
    定內容為【被保險人於本附約有效期間內，因疾病或急外傷
    害事故，經醫院診療確定並施予「手術保險金表」（如「新
    光手術保險金表」）所列手術項目者，本公司依其手術項目
    ，按本附約約定之「住院醫療日額」的四十倍乘以「手術保
    險金表」約定之百分率，給付「手術保險金」（詳見「新光
    手術保險金表」之本附約百分率）。……本附約保險期間內，
    就每一被保險人之「手術保險金」的給付，最高以其「住院
    醫療日額」之二百倍為限】，而「新光手術保險金表」規定
    系爭醫療附約就【上顎骨、下顎骨切除術、或離斷術】此手
    術項目之給付百分率為25％，系爭醫療附約原告所投保之「
    住院醫療日額」為2,000元（南保險簡卷第29、61、81至82
    頁）。
　⒊被告抗辯因系爭植牙手術並未規定於「新光手術保險金表」
    內，是被告依據原告申請理賠時所提出之奇美醫院109年9月
    28日之診斷證明書（南保險簡卷第39頁），醫師囑言欄位記
    載「於109年09月03日來院門診 接受右側上顎正中門齒缺牙
    區植牙手術及引導骨再生手術，包含於局部麻醉下，切 開
    ，翻瓣，齒槽骨修型 ，放置骨粉及再生材料並同時植入人
    工牙根，傷口縫合」之情況，就其性質之相近性，依「新光
    手術保險金表」規定系爭醫療附約就【上顎骨、下顎骨切除
    術、或離斷術】此手術項目之給付百分率，給付原告「手術
    保險金」20,000元（計算式：2,000×40×25％＝20,000元），
    規則之適用上並無違誤。
　⒋原告主張「新光手術保險金表」未明文規定植牙手術，應屬
    缺漏，是被告應給付系爭醫療附約第12條規定之【……最高以
    其「住院醫療日額」之二百倍為限】即400,000元（計算式
    ：2,000×200＝400,000元）作為理賠上限等情，實則系爭醫
    療附約第12條第1項已就手術保險金之給付方式明訂應視「
    新光手術保險金表」規定之給付百分率為準，且「新光手術
    保險金表」最末更載明【如被保險人所接受之手術，未載明
    於本「手術保險金表」內時，本公司得比照程度相當之手術
    項目的手術等級，決定給付金額。但如該手術依本附約除外
    責任條款及本「手術保險金表」規定不負給付保險金責任者
    ，則本公司仍不予給付】，是在「新光手術保險金表」未規
    定植牙手術的情況下，被告依系爭植牙手術之性質，擇較相
    近之【上顎骨、下顎骨切除術、或離斷術】此手術項目定給
    付百分率，而非全然拒絕給付，並無違約或不合理之處。原
    告以未能於「新光手術保險金表」內找到與系爭植牙手術類
    型相同的手術（南保險簡卷第83至84頁），即規避「新光手
    術保險金表」之適用而恣意決定保險金給付之百分率，實非
    可採。
　⒌至原告主張系爭醫療附約第15條規定因意外事故所致之牙齒
    治療手術，被告仍負給付保險金之責任部分（南保險簡卷第
    97、106頁），惟該條規定並非給付保險金之依據，並未列
    明保險金之計算方式，則原告以該規定請求系爭醫療附約保
    險金自屬有誤，並無可採。
　⒍綜上，被告根據原告理賠之申請，就系爭植牙手術之性質及
    程度，依據系爭醫療附約給付原告手術保險金20,000元核屬
    有據，原告主張被告應理賠134,000元則無理由，並非可採
    。　
　㈢系爭保障附約部分：
　⒈系爭保障附約之保險金額為300,000元；第10條第1項規定【
    被保險人在本附約有效期間內，遭遇第四條約定的意外傷害
    事故或因疾病，經醫院醫師診斷並施予下列手術治療者，本
    公司依附約保險金額之百分率的定額給付「手術保險金」(
    詳見「新光人壽手術保險金表」之本附約百分率）】；第4
    條第1款規定【本附約所稱之意外傷害事故：指非由疾病引
    起之外來突發事故】；「新光手術保險金表」就系爭保障附
    約【上顎骨、下顎骨切除術、或離斷術】此手術項目所定之
    給付百分率為5％（南保險簡卷第29、45、47至48、73頁）。
    原告並不爭執其於109年7月6日牙齒受傷後，僅接受過系爭
    植牙手術，其他次牙科門診中並未接受手術（南保險簡卷第
    167頁），則被告根據前述約定給付原告15,000元（計算式
    ：300,000×5％＝15,000元）自屬有據。
　⒉原告主張「新光手術保險金表」中未規定植牙手術，因此應
    依有利於被保險人之解釋，認定系爭保障附約就手術保險金
    之理賠上限為300,000元，被告應就其所申請之134,000元全
    額給付等情，實則「新光手術保險金表」已載明未規定之手
    術類型被告有權依其性質適用程度相當之手術項目定保險金
    之給付百分率，自無原告所指因約定規範不明，必須採取有
    利於被保險人解釋的情況，已如前述，且系爭保障附約就手
    術保險金之給付是採取定額給付方式，並非實支實付，則原
    告主張應以其實際支付的牙科治療費用決定保險金給付金額
    亦屬無據。
　⒊原告另主張被告應依系爭保障附約第8條給付其殘廢保險金部
    分，查原告自陳其從未依約向被告提出殘廢保險金之申請，
    且就其牙齒所受傷勢現已醫治好等情（南保險簡卷第84頁）
    ，則原告根本不符合殘廢保險金給付要件，是其此部分主張
    顯屬無理，自非可採。　
　㈣系爭住院附約部分：
　⒈原告主張被告應依系爭住院附約第12條給付原告因治療牙齒
    所支出之134,000元醫療費用，惟【被保險人在本附約有效
    期間內因第十條之約定而以全民健康保險之保險對象身份住
    院診療時，本公司按被保險人住院期間內所發生，且全民健
    康保險規定其保險對象應自行負擔及不屬全民健康保險給付
    範圍之下列各項費用，依其投保計劃別於附表一之「醫院各
    項雜費及外科手術費用保險金限額」內核付。】、【本附約
    所稱「住院」係指被保險人經醫師診斷其疾病或傷必須入住
    醫院，且正式辦理住院手續並確實在醫院接受診療者】，系
    爭住院附約第12條第1項本文以及第8條第5項分別定有明文
    （南保險簡卷第66、67頁）。則被告依系爭住院附約第12條
    給付各項醫療費用之前提，顯然必須是原告有因治療傷勢住
    院，惟原告並未曾因治療牙齒而住院接受治療，此觀原告所
    提出其向被告申請保險金理賠時檢附之收據7張中（南保險
    簡卷第121至131頁），沒有任何1張是於住院期間所產生，
    均屬門診之費用甚明，是原告依系爭住院附約第12條主張被
    告應對於其治療牙齒所支出之醫療費用全額理賠並無理由。
    原告雖再主張其於109年7月6日因骨折住院時，即有同時接
    受牙齒之治療，因牙齒治療的時間較長，雖原告無法於住院
    期間內完成牙齒治療手術，但仍屬當次事故住院病以治療為
    目的所涵蓋，後續進行之牙齒治療所產生的一切醫療費用被
    告仍應給付部分，本院認為原告此部分主張顯是逾越文義範
    圍擴張解釋系爭住院附約第12條規定，未正確認知給付範圍
    僅限於住院期間內所發生之醫療費用，倘依原告此種解釋方
    法，則將產生只要原告曾因治療傷勢住院，於出院後所繼續
    發生的的一切與該住院治療目的有因果關係之傷勢治療支出
    （如後續的回診追蹤、復健），亦得向被告請求保險金理賠
    之不合理情形，違反系爭住院附約所約定之承保範圍，殊非
    可採。
　⒉至原告另主張系爭住院附約第21條作為請求依據，惟查該條
    規定為除外責任，即規定被告於何種情況下不負給付保險金
    之責任，並非任何一項保險金給付之規定（即載明保險金項
    目以及計算方式），是原告此部分主張亦顯有誤會，無足為
    採。
　⒊另系爭住院附約第12條第1項第17款約定【其他外科手術費用
    （含未住院之門診手術費用，但每一次門診手術費用最高給
    付限額為1萬元）】，原告僅接受過系爭植牙手術1次，且是
    於門診期間，被告亦已按前述約定給付原告手術費用10,000
    元，為原告所無爭執，則應可認被告已依系爭住院附約給付
    原告保險金完畢。
四、綜上所述，原告主張被告應給付307,982元，及其中20,550
    元自109年10月17日起，其中102,482元自110年11月6日起，
    均至清償日止，按週年利率百分之10計算之利息，與系爭醫
    療、保障以及住院附約規定均不合，並無理由，應予駁回。
五、本件事證已臻明確，兩造其餘之攻擊、防禦方法或所提證據
    ，經本院斟酌後，認為均不足以影響本判決之結果，無逐一
    論駁之必要，併此敘明。
六、訴訟費用負擔之依據：民事訴訟法第78條。
中　　華　　民　　國　　111 　年　　5 　　月　　25　　日
                  臺南簡易庭    法   官　廖建瑋
以上正本係照原本作成。
如不服本判決，應於送達後20日內，向本院提出上訴狀並表明上
訴理由（須附繕本），如於本判決宣示後送達前提起上訴者，應
於判決送達後20日內補提上訴理由書（須附繕本）。　
中　　華　　民　　國　　111 　年　　5 　　月　　25　　日
                                 書記官  鄭梅君